【裁判字號】    95,交上訴,49
【裁判日期】    950831
【裁判案由】    業務過失致死
【裁判全文】
臺灣高等法院高雄分院刑事判決        95年度交上訴字第49號
上  訴  人
即  被  告  甲○○
上列上訴人因業務過失致死案件，不服臺灣高雄地方法院95年度
交訴字第67號中華民國95年6 月8 日第一審判決（起訴案號：臺
灣高雄地方法院檢察署94年度偵字第第22579 號、27510 號），
提起上訴，本院判決如下：
    主  文
上訴駁回。
甲○○緩刑貳年。
    事實及理由
一、本案經本院審理結果，認第一審判決認事用法及量刑均無不
    當，應予維持，並引用第一審判決書記載之事實、證據及理
    由。（如附件）
二、被告上訴意旨以其犯後自首犯行，且因被害人家屬要求賠償
    金額過鉅，乃未達成民事和解，原審量刑過重云云，指摘原
    判決不當，為無理由，應予駁回。查被告前未曾因故意犯罪
    受有期徒刑以上刑之宣告，有臺灣高等法院被告前案紀錄表
    可憑，被告一時疏失，致觸刑章，事後已與被害人達成民事
    和解，賠償被害人家屬新臺幣180 萬元（不含強制險），亦
    有原審法院95年度雄調字第366 號調解程序筆錄1 份附卷足
    憑（見本院卷第26、27頁），被告並已如數給付完畢一節，
    亦經告訴代理人葛昱華到庭陳明在卷（見本院卷第40頁），
    被告經本件偵審程序及科刑宣告之教訓，當知警惕，應無再
    犯之虞，本院認上開所宣告之刑，以暫不執行為適當，爰併
    宣告緩刑2 年，以啟自新。
據上論斷，應依刑事訴訟法第368 條、第373 條，刑法第74 條
第1 項第1 款，判決如主文。
本案經檢察官許月雲到庭執行職務。
中    華    民    國    95    年    8     月    31    日
                  刑事第四庭    審判長法官  蕭權閔
                                      法官  陳吉雄
                                      法官  林水城
以上正本證明與原本無異。
如不服本判決應於收受本判決後10日內向本院提出上訴書狀，其
未敘述上訴理由者，並得於提起上訴後10日內向本院補提理由書
狀（均須按他造當事人之人數附繕本）「切勿逕送上級法院」。
中    華    民    國    95    年    8     月    31    日
                                    書記官  吳新貞
附錄本件判決論罪科刑法條：
刑法第276條第2項
從事業務之人，因業務上之過失犯前項之罪者，處5 年以下有期
徒刑或拘役，得併科3 千元以下罰金。
附件：
臺灣高雄地方法院刑事判決              95年度交訴字第67號
公  訴  人  臺灣高雄地方法院檢察署檢察官
被      告  甲○○
上列被告因業務過失致死案件，經檢察官提起公訴（94年度偵字
第22579 號、第27510 號），本院判決如下：
    主  文
甲○○從事業務之人，因業務上之過失致人於死，處有期徒刑捌
月。
    事  實
一、甲○○考領有職業大貨車駕駛執照，受僱於久代興業有限公
    司，擔任大貨車司機，以駕駛為業，係從事業務之人。其於
    民國94年9 月5 日下午5 時20分許，駕駛車牌號碼ZV─729
    號自用大貨車，沿高雄縣大寮鄉○○○路雙向四車道之內側
    車道由北往南方向行駛，途經該路段與大寮路口附近欲變換
    車道時，本應注意汽車在變換車道時，應讓直行車先行，並
    注意安全距離，而依當時情形，天候晴，日間自然光線，路
    面柏油、乾燥、無缺陷，並無不能注意之情事，適張諾田騎
    乘車牌號碼GK7 ─155 號機車沿鳳林三路外側車道同方向行
    駛，甲○○竟疏於注意，於變換車道時，未讓直行之張諾田
    先行，且未保持安全距離，貿然自內側車道變換至外側車道
    ，因而擦撞張諾田機車，導致張諾田人、車倒地，張諾田受
    有左足趾骨及掌骨開放性骨折、四肢多處挫傷之傷害，送醫
    急救後，於同月12日經截肢，併發敗血症，於同月18日晚上
    9 時3 分許不治死亡。甲○○於肇事後，在未被有偵查犯罪
    職權之機關或公務員發覺前，留在現場，並向據報前來處理
    車禍之高雄縣政府警察局林園分局警員，表示其為肇事者，
    而自首接受裁判。
二、案經張諾田之配偶乙○訴由高雄縣政府警察局林園分局報請
    臺灣高雄地方法院檢察署檢察官偵查起訴。
    理  由
一、本件被告甲○○所犯為死刑、無期徒刑、最輕本刑為3 年以
    上有期徒刑以外之罪，其於準備程序進行中，就被訴事實為
    有罪之陳述，經告知簡式審判程序之旨，並聽取當事人之意
    見後，本院合議庭裁定由受命法官獨任進行簡式審判程序，
    合先敘明。
二、訊據被告對於上揭時、地駕車變換車道時，未讓直行車先行
    ，未保持安全距離，肇事致被害人張諾田死亡之犯罪事實，
    均坦承不諱（見本院卷第32頁）；而被害人張諾田因本件車
    禍受有左足趾骨及掌骨開放性骨折、四肢多處挫傷之傷害，
    送醫急救後，於同年9 月5 日行左足清創及開放性復位固定
    手術，同月12日經醫行左側膝下截肢手術，併發敗血症，於
    同月18日晚上9 時3 分許不治死亡之事實，有瑞生醫院診斷
    證明書、高雄榮民總醫院診斷證明書、臺灣高雄地方法院檢
    察署檢察官驗斷書、相驗屍體證明書各乙份附卷可參（見94
    年度相字第1720號卷【以下簡稱相卷】第17頁、第18頁、第
    33頁至第40頁），而被害人主要致死原因為車禍截肢手術後
    併發敗血症死亡等情，亦有法務部法醫研究所鑑定書乙份在
    卷為憑（見相卷第45頁至第51頁）。此外，並有道路交通事
    故調查報告表、道路交通事故現場圖及現場、車損相片計24
    張附卷可證（見相卷第4 頁至第6 頁、第20頁至第25頁）。
    本院復審酌：
    (一)按汽車在雙向四車道行駛，變換車道時，應讓直行車先行
      ，並注意安全距離，道路交通安全規則第98條第1 項第6
      款定有明文。被告考領有職業大貨車之駕駛執照，駕照有
      效日期至99年4 月13日止，經本院當庭勘驗無誤（見本院
      卷第80頁），上開規定則係被告所應注意並能注意之義務
      。而肇事當時天候晴，日間自然光線，路面柏油、乾燥、
      無缺陷，無障礙物，視距良好，並無不能注意之情事，有
      道路交通事故調查報告表1 份在卷可據，足見被告應無不
      能注意之情事，然被告竟疏於注意，於上揭時、地駕駛前
      開自用大貨車，在變換車道時，未讓直行之被害人張諾田
      先行，亦未保持安全距離，致與被害人騎乘之前揭機車發
      生碰撞，被害人則送醫不治死亡，足認其過失行為與被害
      人張諾田之死亡有相當因果關係。再以本件交通事故之肇
      事因素，經送臺灣省高屏澎區車輛行車鑑定委員會鑑定結
      果，認被告駕駛大貨車變換車道未注意安全距離為肇事原
      因，張諾田駕駛重機車無肇事因素等節，此有上開鑑定委
      員會95年1 月6 日高屏澎鑑字第950008號函暨鑑定意見書
      乙份在卷可參（見94年度偵字第22579 號卷第5 頁至第7
      頁）。是以，被告就本件車禍顯有上述過失，已甚明確。
    (二)綜上各項證據以觀，足認被告確有變換車道未讓直行車先
      行，未保持安全車距而駕駛之行為，且因駕駛前揭車輛而
      過失致被害人張諾田死亡之事實甚明。本件事證已臻明確
      ，被告之犯行應堪認定。
三、查被告受僱於久代興業有限公司，擔任司機駕駛之工作，為
    從事業務之人，其駕車致人於死，核其所為，係犯刑法第27
    6 條第2 項之業務過失致人於死罪。又被告於肇事後，犯罪
    未被發覺前，停留現場，於警方據報前往現場處理時，當場
    承認為肇事人，因而接受裁判，有高雄縣政府警察局林園分
    局交通事故肇事人自首情形紀錄表乙份可證（見相卷第14頁
    ），應依刑法第62條前段規定減輕其刑。本院審酌被告以駕
    駛為其業務，對於道路駕駛及用路人之安全，應有較高之注
    意義務，然疏於注意而肇事致被害人死亡，導致被害人家屬
    精神上莫大痛苦，實有不該；惟考量被告無前科紀錄，有臺
    灣高等法院被告前案紀錄表、臺灣高雄地方法院被告院內索
    引卡紀錄表各乙份在卷可佐，於本院坦承犯行，與被害人家
    屬未能達成和解等一切情狀，酌情量處如主文所示之刑。
據上論斷，應依刑事訴訟法第273 條之1 第1 項、第299 條第1
項前段，刑法第276 條第2 項、第62條前段，罰金罰鍰提高標準
條例第1 條前段，判決如主文。
中    華    民    國    95    年    6     月    8     日
                  交通法庭    法  官  楊佩蓉


司法院資訊處製作；財團法人民間司法改革基金會備份。
